【裁判字號】    91,訴,688
【裁判日期】    920314
【裁判案由】    有線廣播電視法
【裁判全文】
臺北高等行政法院判決                              九十一年度訴字第六八八號
                              .
    原      告  大安文山有線電視股份有限公司
    代  表  人  甲○○
    訴訟代理人  丁○○
    被      告  台北市政府
    代  表  人  乙○○市長）.
    訴訟代理人  丙○○
                戊○○
                己○○
右當事人間因有線廣播電視法事件，原告不服行政院新聞局中華民國九十年十二月十
三日聞訴字第○九一○○○○○五一號訴願決定，提起行政訴訟。本院判決如左：
    主  文
原告之訴駁回。
訴訟費用由原告負擔。
    事  實
一、事實概要：
    原告係有線電視系統經營者，於民國（下同）九十年四月十四日晚間十時至十二
    時於其系統第六十二頻道「好萊塢電影臺」播放插播式字幕：「收視戶感恩大回
    饋：四月十三日至十六日至世貿展覽館一館參加『二○○一年第十二屆海外旅遊
    博覽會』Ａ一○○區入口處寬頻展示區，即可免費獲得東森哈燒卡！」被告以原
    告上開行為違反有線廣播電視法第四十八條規定，乃依同法第六十六條第一款規
    定處罰鍰新台幣（下同）五萬元並令其停止播送該違規廣告。原告不服，提起訴
    願，經遭駁回，遂向本院提起行政訴訟。
二、兩造聲明：
  (一)原告聲明求為判決：
    1.訴願決定及原處分均撤銷。
    2.訴訟費用由被告負擔。
  (二)被告聲明求為判決：
    原告之訴駁回，訴訟費用由原告負擔。
三、兩造之爭點：
    原告係有線電視系統經營者，於其系統第六十二頻道「好萊塢電影臺」播放插播
    式字幕：「收視戶感恩大回饋：四月十三日至十六日至世貿展覽館一館參加『二
    ○○一年第十二屆海外旅遊博覽會』Ａ一○○區入口處寬頻展示區，即可免費獲
    得東森哈燒卡！」違反有線廣播電視法第四十八條規定，應依同法第六十六條第
    一款規定處罰鍰。
  (一)原告主張之理由：
    1.按有線廣播電視法第四十八條規定：「系統經營者非有下列情形之一者，不得
      使用插播式字幕︰一、天然災害、緊急事故訊息之播送。二、公共服務資訊之
      播送。三、頻道或節目異動之通知。四、與該播送節目相關，且非屬廣告性質
      之內容。五、依其他法令之規定。」；故插播字幕如符合該條第二款「公共服
      務資訊之播送」，即為法律所許，而不受有線廣播電視法第四十八條規定不得
      插播之限制。然何謂「公共服務資訊」，法律並未明確規範，係屬不確定法律
      概念，行政機關於判斷之際，應秉持明確性原則、禁止恣意原則，以客觀合理
      之方式加以判斷，不可含糊籠統、不加解釋之方式恣意認定。
    2.被告認定原告使用上揭插播式字幕，違反有線廣播電視法第四十八條規定，依
      同法第六十六條第一款規定處原告罰鍰五萬元，惟該插播內容是否違反有線廣
      播電視第四十八條規定而不得使用，實有待商榷。原處分及訴願決定僅籠統認
      定原告所插播之內容非屬「公共服務資訊之播送」，並未闡明何謂「公共服務
      資訊之播送」，並據以論述原告所使用插播式字幕非屬「公共服務資訊之播送
      」之具體理由，被告及訴願決定機關實已違反明確性原則、禁止恣意原則等行
      政行為應遵守之法律原則。
    3.原告使用插播式字幕之目的係為收視戶公益服務之，符合有線廣播電視法第四
      十八條第二款「公共服務資訊之播送」之規定，並無違法之虞：
      (1)按本件插播式字幕實質內容而論，是為「二○○一年第十二屆海外旅遊博覽
        會」公益活動而宣傳，該活動係旅遊業經行政院交通部觀光局、台北市政府
        交通局、台北市旅行商業同業公會、中華民國旅遊品質保障協會、ANTOR 外
        國駐台觀光代表聯誼會鼓勵指導而籌辦之大型公益活動，其舉辦意旨，在使
        參觀民眾獲得完整充實之國內外旅遊資訊，並告知民眾所應注意之旅遊權益
        ，原告就此公益活動以插播字幕為無償播送，並免費提供東森哈燒卡以勸勵
        民眾參觀，以增進旅行權益保障之相關知識，係屬「公共服務資訊」，無違
        有線廣播電視法第四十八條之規定。
      (2)收視戶如同消費者，是為弱勢族群，為保障其權利，原告特以本插播字幕播
        送之，一者善盡媒體責任，一者使弱勢者得從傳媒平台得悉其切身相關權利
        內容，此舉合於「公共服務資訊之播送」。
      (3)有線廣播電視法第四十八條各款之規範內容，實含有勸勉系統經營者遇有符
        合該條各款事項時，應積極播送相關插播式字幕，以週知大眾之積極目的。
        原告係本於服務弱勢者之公益目的而播送插播字幕，原告並無實質受惠，勉
        強言之，僅可謂或有助於建立原告良好公益形象而已。原告如此積極服務觀
        眾，被告及訴願決定機關不但不以獎助，反以懲處，認事用法實已違反有線
        廣播電視法第四十八條之積極規範意旨。
    4.綜上所述，原處分暨訴願決定殊屬違法，請判決如原告訴之聲明云云。
  (二)被告主張之理由：
    1.按插播式字幕原係作為頻道節目資訊或於有緊急情事通告時使用，為免系統業
      者濫用，致頻道供應商提供之節目或廣告畫面遭受干擾，有線廣播電視法第四
      十八條明定系統經營者使用插播式字幕之條件，以維節目完整性，並保障收視
      戶權益。
    2.原告於八十九年八月二十七日中午十一時至十二時三十分於其第二十四頻道「
      東森電影臺」，違規使用插播式字幕，經被告以八十九年九月十九日府新一字
      第八九○四六八四一○○號行政處分裁處警告在案，並函請原告應立即停止播
      送違規事項，如再查獲，依法處分。
    3.然原告漠視該警告處分，仍於九十年四月十四日晚間十時至十二時於其系統第
      六十二頻道「好萊塢電影臺」播放系爭插播式字幕，其中「四月十三日至十六
      日」「世貿展覽館一館」「二○○一年第十二屆海外旅遊博覽會」固屬公共服
      務資訊之播送通知，然所稱「感恩大回饋」「Ａ一○○區入口處」「寬頻展示
      區免費獲得東森哈燒卡」顯與公共服務資訊無任何關聯性可言，原告此舉乃藉
      由公共服務資訊之名從事產品促銷之實，縱該產品係無償提供，亦無礙其該當
      於有線廣播電視法第四十八條第二款之構成要件，被告依法行政，裁處有據。
    4.為促進有線廣播電視事業之健全發展，保障公眾視聽之權益，增進社會福祉，
      特制定本法，有線廣播電視法第一條所明定，及第四十八條立法原意旨在避免
      系統經營者任意藉由插播式字幕，從事非屬公共性質之行為，以保障社會大眾
      視聽權益，維護社會公益。
    5.綜上所述，原處分乃被告依法執行職務，處分程序及認事用法已盡斟酌，請判
      決如被告答辯之聲明等語。
    理  由
一、本件原告代表人於訴訟繫屬中由施朝福變更為甲○○，並已具狀聲明承受訴訟，
    合先敘明。
二、按「系統經營者非有下列情形之一者，不得使用插播式字幕︰一、天然災害、緊
    急事故訊息之播送。二、公共服務資訊之播送。三、頻道或節目異動之通知。四
    、與該播送節目相關，且非屬廣告性質之內容。五、依其他法令之規定。」違反
    者，予以警告，為有線廣播電視法第四十八條及第六十四條第四款所規定，又系
    統經營者，經依第六十四條規定警告後，仍不改正者，處五萬元以上五十萬元以
    下罰鍰，並通知限期改正，復為同法第六十六條第一款所明定。
三、本件原告系統經營者，於八十九年八月二十七日中午十一時至十二時三十分於其
    第二十四頻道「東森電影臺」，違規使用插播式字幕播放屬廣告內容之字幕，經
    被告以八十九年九月十九日府新一字第八九○四六八四一○○號行政處分裁處警
    告在案，並函請原告應立即停止播送違規事項，如再查獲，依法處分，嗣又於九
    十年四月十四日晚間十時至十二時於其系統第六十二頻道「好萊塢電影臺」使用
    插播式字幕播放內容為：「收視戶感恩大回饋：四月十三日至十六日至世貿展覽
    館一館參加『二○○一年第十二屆海外旅遊博覽會』Ａ一○○區入口處寬頻展示
    區，即可免費獲得東森哈燒卡！」，播送非屬公共服務資訊之插播式廣告，未遵
    守有線廣播電視法相關規定，任令前開違法廣告干擾原節目畫面，有應注意能注
    意而不注意之過失，乃依有線廣播電視法第六十六條第一款規定，處罰鍰五萬元
    並令其停止播送該插播式字幕。
四、原告不服，主張於上開時間固有使用插播式字幕播放如被告所指之內容之字幕，
    惟查有線廣播電視法第四十八條規定不得插播之限制，究竟何謂「公共服務資訊
    」，法律並未明確規範，係屬不確定法律概念，行政機關於判斷之際，應秉持明
    確性原則、禁止恣意原則，以客觀合理之方式加以判斷，不可含糊籠統、不加解
    釋之方式恣意認定，原處分及訴願決定僅籠統認定原告所插播之內容非屬「公共
    服務資訊之播送」，並未闡明何謂「公共服務資訊之播送」，並據以論述原告所
    使用插播式字幕非屬「公共服務資訊之播送」之具體理由，被告及訴願決定機關
    以含糊籠統、不加解釋之方式恣意認定原告使用插播式字幕非屬「公共服務資訊
    之播送」，實已違反明確性原則、禁止恣意原則云云。
五、按插播式字幕（俗稱「跑馬燈」廣告）原係作為頻道節目資訊或於有緊急情事通
    告時使用，因系統業者之濫用，使頻道供應者提供之節目或廣告畫面頻受干擾，
    影響收視戶之權益至鉅。有線廣播電視法第四十八條爰明定系統經營者使用插播
    式字幕之條件，以維節目完整性，並保障收視戶權益。本件原告前於八十九年八
    月二十七日中午十一時至十二時三十分於其第二十四頻道「東森電影臺」，違規
    使用插播式字幕播放屬廣告內容之字幕，經被告以八十九年九月十九日府新一字
    第八九○四六八四一○○號行政處分裁處警告在案，並函請原告應立即停止播送
    違規事項，如再查獲，依法處分，此有上開處分書附卷可稽，此次又於其系統第
    六十二頻道所播放：「收視戶感恩大回饋：四月十三日至十六日至世貿展覽館一
    館參加『二○○一年第十二屆海外旅遊博覽會』Ａ一○○區入口處寬頻展示區，
    即可免費獲得東森哈燒卡！」，此亦有被告所屬新聞處檢送錄影帶附原處分卷可
    稽，並均為原告所不爭，事證明確。查原告所插播之系爭字幕，其中「四月十三
    日至十六日世貿展覽館一館二○○一年第十二屆海外旅遊博覽會」，固屬公共服
    務資訊之播送通知，然所稱「收視戶感恩大回饋」「Ａ一○○區入口處寬頻展示
    區，即可免費獲得東森哈燒卡」，顯與公共服務資訊無任何關聯性可言，原告此
    舉乃藉由公共服務資訊之名從事產品促銷之實，縱該產品係無償提供，亦無礙其
    該當於有線廣播電視法第四十八條第二款之構成要件，亦難謂被告係以含糊籠統
    、不加解釋之方式恣意認定原告使用插播式字幕非屬「公共服務資訊之播送」，
    被告以原告前違規使用插播式字幕播放屬廣告內容之字幕，經被告以八十九年九
    月十九日府新一字第八九○四六八四一○○號行政處分裁處警告在案，並函請原
    告應立即停止播送違規事項，如再查獲，依法處分，此次再違反規定，使用插播
    式字幕播放屬廣告內容之字幕，審酌其違法情節，依法核處，並無不合，訴願決
    定予以維持，亦稱妥適。原告徒執前詞，訴請撤銷，為無理由，應予駁回。
據上論結，本件原告之訴為無理由，爰依行政訴訟法第九十八條第三項前段，判決如
主文。
中    華    民    國    九十二      年      三        月      十四      日
                     臺 北 高 等 行 政 法 院   第 七 庭
                                         審 判 長 法  官  鄭小康
                                                  法  官  黃秋鴻
                                                  法  官  林金本
右為正本係照原本作成。
如不服本判決，應於送達後二十日內，向本院提出上訴狀並表明上訴理由，如於本判
決宣示後送達前提起上訴者，應於判決送達後二十日內補提上訴理由書（須按他造人
數附繕本）。
中    華    民    國    九十二      年      三        月      十八      日
                                                  書記官  簡信滇


司法院資訊處製作；財團法人民間司法改革基金會備份。
